【裁判字號】    97,訴,735
【裁判日期】    970903
【裁判案由】    損害賠償
【裁判全文】
臺灣板橋地方法院民事判決               97年度訴字第735號
原      告  丙○○
被      告  乙○○
訴訟代理人  甲○○
上列當事人間請求損害賠償事件，經本院於民國97年8 月20日言
詞辯論終結，判決如下：
    主  文
被告應給付原告新臺幣柒拾萬壹仟捌佰伍拾捌元。
原告其餘之訴駁回。
訴訟費用由被告負擔百分之四十七，餘由原告負擔。
    事實及理由
一、程序方面
    本件原告依侵權行為規定訴請被告負損害賠償責任，而被告
    固抗辯兩造已經勞資爭議調解委員會就本件勞資爭議解調成
    立，其調解方案即應視為爭議當事人間之契約，則原告提起
    本訴並不合法等語。惟按勞資爭議調解委員會之調解方案，
    經爭議當事人雙方同意在調解紀錄簽名者，調解為成立；勞
    資爭議經調解成立者，視為爭議當事人間之契約，勞資爭議
    處理法第17條、第21條前段分別定有明文。查原告前請求被
    告請求依勞動基準法之規定給付職業災害補償，並向臺北縣
    政府勞資爭議調解委員會申請調解，嗣兩造於民國96年9 月
    12日經調解成立，且協議「醫療費部分每個月月底提供依醫
    療收據向公司（即被告）請款，原領工資部分每月7 日向公
    司領取，雙方約定保留乙個月暫不給付，待殘廢確定後，計
    算勞保局殘廢給付的等級後，乙次計算清楚，給付有差額部
    分，待勞方領取並確認無誤後，勞方不得再以勞動基準法上
    職業災害補償為由提起訴訟或爭議。如屆時未收到上述方式
    所約定計算金額或雙方對殘廢給付所計算金額仍有問題時，
    勞方仍有權向法院提起訴訟或爭議。」此有原告提出之臺北
    縣政府處理勞資爭議協調會議記錄影本1 件在卷可考，則兩
    造上開協議內容並未限制原告依侵權行為規定提起本訴，且
    雙方亦未曾就前揭約定方式核算原告應領工資之金額，是原
    告提起本訴尚難謂有何程式不合法之情事，被告抗辯上情，
    自非有據，合先敘明。
二、原告起訴主張：
  (一)原告受雇於被告獨資經營之景隆工業社從事衝床加工作業，
    惟被告未設置符合安全標準之衝床機械，導致其於96年8 月
    7 日晚間10時許，操作衝床機械壓模時，遭衝床機械壓砸雙
    手，受有雙手嚴重壓砸傷合併左手無名指、小指及右手中指
    、無名指、小指遠端指節粉碎性開放性骨折，左手小指及右
    手無名指、小指血循不良遠端指節部分壞死等傷害，經亞東
    紀念醫院二次手術後，仍受有右無名指及左小指缺損一節、
    右小指及左無名指遠端缺損半節、左無名指、右中指、小指
    遠端指關節僵直等傷害，導致原告喪失賴以維生之大部分工
    作能力及精神上永久創痛。爰依侵權行為損害賠償之法律關
    係，請求被告賠償下列損害合計新臺幣（下同）1,496,345
    元：
    1.受傷住院費用12,345元。
    2.看護費用：原告因受傷住院期間及出院後休養期間均完全
      無法自理生活，由其女兒看護照顧30日，以每日看護費2,
      000 元計算，受有看護費用之損害60,000元。
    3.勞動能力損失：
      原告因傷以致3 個月無法工作，以原告月薪24,000元計
        算，受有薪資損失72,000元。
      原告因傷以致減損勞動能力百分之50，以原告年薪288,
        000 元計算，算至55歲退休為止，受有工作能力損失1,
        152,000 元。
    4.精神慰撫金200,000 元。
  (二)聲明：被告應給付原告1,496,345 元。
三、被告之抗辯
  (一)被告並無任何過失行為：
    原告發生意外時已完成工作，其他同仁均無人目睹意外發生
    之經過；況被告所設置之衝床機械均設計有光電感應式安全
    裝置，以避免員工操作時發生意外，並提供安全教育訓練及
    防止、告知危險行為，已盡防止發生本件危害之注意義務，
    符合勞工安全衛生法之各項規定，應由原告舉證證明被告過
    失及其所受損害暨因果關係。
  (二)原告與有過失：
    原告從事衝床加工作業有十數年之經驗，已非一般新進員工
    ，且其亦有可能未依規定開啟光電感應式安全裝置，是其對
    於損害之發生，自與有過失。
  (三)對於原告主張所受損害及金額之意見：
    1.對於原告受傷住院費用12,345元不爭執。
    2.原告應舉證證明確實有聘請看護之必要，並提供支付看護
      費用之單據。
    3.否認原告年薪288,000 元，且應依勞工保險局核定原告之
      殘廢等級計算其喪失勞動能力之比例為百分之5 。
    4.被告曾於96年8 月7 日交付醫療費用12,000元予原告，另
      於96年9 月12日調解協商時當面交付18,000元予原告，再
      於96年11月8 日交付18,000元，均應予扣除。
  (四)聲明：原告之訴駁回。
四、本院之判斷
  (一)原告主張其受雇於被告獨資經營之景隆工業社從事衝床加工
    作業，惟於96年8 月7 日晚間10時許操作衝床機械壓模時，
    遭衝床機械壓砸雙手受傷等情，為被告所不爭執，並有原告
    提出之亞東紀念醫院診斷證明書1 紙附卷可稽（見本院板橋
    簡易庭卷宗第6 頁），自堪信為真實。
  (二)又原告主張被告未設置符合安全標準之衝床機械，始導致其
    操作時遭壓砸雙手受傷等情，則為被告所否認，並抗辯其設
    置之衝床機械均設計有光電感應式安全裝置，以避免員工操
    作時發生意外等語。經查：
    1.按勞工安全衛生法第5 條第1 項第1 款規定：「雇主對左
      列事項應有符合標準之必要安全衛生設備：一防止機械、
      器具、設備等引起之危害。」第6 條第1 項規定：「雇主
      不得設置不符中央主管機關所定防護標準之機械、器具，
      供勞工使用。」該法施行細則第7 條第1 項規定：「雇主
      設置下列機械、器具，應符合中央主管機關所定之防護標
      準：一動力衝剪機械。」又依行政院勞工委員會訂頒之機
      械器具防護標準第9 條規定：「衝剪機械應設安全護圍等
      設備，其性能以不使勞工身體之一部介入滑塊或刃物動作
      範圍之危險界限為度。但設有使滑塊或刃物不致危及勞工
      之設備者，不在此限。作業上設置前項安全護圍等設備有
      困難時，應設安全裝置。．．．」第10條第4 款規定：「
      前條衝剪機械具有左列切換開關之一者，不論在任何切換
      狀態，均應有符合前條之規定之安全設備：四安全裝置之
      動作置於『開』、『關』用之安全裝置切換開關。」第12
      條第3 款規定：「安全裝置應具有左列機能之一：三感應
      式安全設置：滑塊等在動作中，遇身體之一部接近危險界
      限時，能使滑塊等停止動作。」
    2.系爭衝床機械確有設置光電感應式安全裝置，該安全裝置
      並具有旋鈕式操作切換開關，此為兩造所不爭執，且該衝
      床機械經行政院勞工委員會北區勞動檢查所（下稱勞檢所
      ）前往景隆工業社實際測試後，發現若手臂進入危險區域
      ，機臺會正常感應不沖壓，有該所97年6 月17日勞北檢製
      字第0971009904號函1 件存卷足憑（見本院卷宗第86頁）
      ，足見系爭衝床機械所設置之光電感應式安全裝置功能正
      常無異，固符合前述機械器具防護標準第9 條、第12條第
      3 款所訂衝床機械本身所設置安全裝置應具備之性能，亦
      即，其設置之光電感應式安全裝置確能防止勞工身體之一
      部介入滑塊動作範圍之危險界限。然而，系爭衝床機械所
      設置之光電感應式安全裝置既具有切換開關，依機械器具
      防護標準第10條第3 款之規定，不論在任何切換狀態，均
      應設置安全護圍或安全裝置，以防止勞工自行切換而導致
      該安全裝置無法作用；惟勞檢所至景隆工業社實施勞動檢
      查時，卻發現上開光電感應式安全裝置之旋鈕式操作切換
      開關並未設有安全護圍，無法防止勞工自行調整，此據前
      揭函文說明綦詳，則被告所設置之系爭衝床機械仍未具備
      上開防護標準所定之安全設備，無法確實防止勞工身體之
      一部進入滑塊衝壓範圍內，自有違前述勞工安全衛生法及
      其施行細則之規定。
    3.再質之本件原告係於操作系爭衝床機械時，遭滑塊衝壓砸
      傷雙手，則倘若被告就該衝床機械光電感應式安全裝置所
      設之旋鈕式操作切換開關，裝置符合上開防護標準之安全
      護圍或安全裝置，並保持該光電感應式安全裝置在開啟之
      狀態，則該光電感應式安全裝置斷無可能任意遭人關閉，
      且原告縱將雙手伸入滑塊動作範圍內，亦因該光電感應式
      安全裝置啟動而停止機械運轉，當不致使原告雙手遭滑塊
      壓傷，自堪認本件原告受傷結果與被告所設置之系爭衝床
      機械欠缺符合上開防護標準之安全設備（即光電感應式安
      全裝置切換開關未設安全護圍或安全裝置）間，具有相當
      因果關係。
    4.復按違反保護他人之法律，致生損害於他人者，負損害賠
      償責任，民法第184 條第2 項前段定有明文。查前述勞工
      安全衛生法第5 條第1 項、第6 條第1 項及該法施行細則
      第7 條之規定，係以防止職業災害，保障勞工安全為目的
      ，為保護他人之法律。被告獨資經營景隆工業社，雇用原
      告從事衝床加工作業，其提供供勞工操作使用之衝床機械
      自應具有符合勞工安全衛生法相關規定之安全設備，則其
      怠於設置足以防止勞工身體之一部進入滑塊衝壓範圍內之
      安全設備，因而導致原告於操作系爭衝床機械時受有傷害
      ，顯係違反保護他人之法律而侵害原告之身體權，即應依
      民法第184 條第2 項規定負損害賠償責任。
  (三)又按不法侵害他人之身體或健康，對於被害人因此喪失或減
    少勞動能力，或增加生活上之需要時，應負損害賠償責任；
    又不法侵害他人之身體、健康、名譽、自由、信用、隱私、
    貞操，或不法侵害其他人格法益而情節重大者，被害人雖非
    財產上之損害，亦得請求賠償相當之金額，民法第192 條第
    1 項、第195 條第1 項前段分別定有明文。茲就原告請求損
    害賠償之項目及金額分別審酌如下：
    1.受傷住院費用：
      原告主張其因遭系爭衝床機械壓傷雙手而住院治療，合計
      支出12,345元等情，為被告所不爭執（見本院卷宗第59頁
      ），自堪信為真實。
    2.看護費用：
      原告主張其因受傷住院期間及出院後休養期間均完全無
        法自理生活，由其女兒看護照顧30日等語，惟為被告所
        否認，並抗辯稱：原告應舉證證明其確有聘請看護之必
        要等語。經查，原告因遭系爭衝床機械壓傷雙手，受有
        左手無名指、小指及右手中指、無名指、小指遠端指節
        粉碎性開放性骨折，左手小指及右手無名指、小指血循
        不良遠端指節部分壞死等傷害，乃自96年8 月7 日起至
        同年月13日止，至亞東紀念醫院住院接受清創、截肢及
        復位手術，嗣因斷肢部分壞死，又自96年9 月27日起至
        同年10日1 日止，再住院接受指遠端修補手術，惟仍受
        受有右無名指及左小指缺損一節、右小指及左無名指遠
        端缺損半節、左無名指及右中指、小指遠端指關節僵直
        之傷害等情，有其提出之該醫院診斷證明書1 紙在卷可
        考（見本院板橋簡易庭卷宗第6 頁）；復經本院依職權
        函詢亞東紀念醫院關於原告所受上開傷勢有無聘請看護
        專人照顧之必要一節，該醫院於97年6 月12日以亞歷字
        第0976410342號函覆稱：原告首次住院期間因雙手受傷
        包紮，需人在旁照顧等語，有上開函文1 件在卷供參（
        見本院卷第74頁）；復衡諸原告左手無名指、小指及右
        手中指、無名指、小指，均遭衝床機械壓砸受傷，其於
        首次住院治療期間及出院休養之初，確不利於日常生活
        起居事務之處理，惟原告第二次住院期間僅就壞死之左
        手小指及右手無名指、小指施以切除手術，此據亞東紀
        念醫院以前揭函文併予說明屬實，尚難認原告在該期間
        內亦有因傷而無法自理生活之情事，是本院因認原告受
        傷而需專人看護照顧之時間應以10日計算為度。
      又被告雖抗辯原告應提出支付看護費用之單據以為證明
        等語。惟按親屬代為照顧被害人之起居，固係基於親情
        ，但親屬看護所付出之勞力並非不能評價為金錢，雖因
        二者身份關係而免除被害人之支付義務，惟此種基於身
        份關係之恩惠，自不能加惠於加害人。故由親屬看護時
        雖無現實看護費之支付，仍應認被害人受有相當於看護
        費之損害，得向加害人請求賠償，始符公平原則（最高
        法院94年度臺上字第1543號判決要旨參照）。是本件原
        告雖主張其係由女兒看護照顧，並無現實看護費用之支
        出，惟依照前揭說明，仍應認其受有相當於看護費用之
        損害而得向被告請求賠償，始符公平。再經本院向亞東
        紀念醫院函詢其全日看護之收費標準，該醫院以同上函
        文表示：外包看護，全日為每日2,000 元等語，是原告
        主張以每日2,000 元計算看護費用，尚屬相當，應堪採
        認。
      從而，本件原告因遭系爭衝床機械壓砸受傷，而有專人
        看護照顧10日之必要，有如前述，則以每日看護費用2,
        000 元計算，則原告得請求相當於看護費用損害之賠償
        金額為20,000元【計算式：2,000 ×10＝20,000】。
    3.勞動能力損失
      原告主張其因遭系爭衝床機械壓傷，以致3 個月無法工
        作，且終生減損勞動能力百分之50，受有勞動能力之損
        失等語，惟為被告所否認，並抗辯：應依勞工保險局核
        定原告之殘廢等級計算其喪失勞動能力之比例為百分之
        5 等語。經查：
        (1)本件原告主張受傷前受雇於明誌工業股份有限公司（
          下稱明誌公司）負責操作衝床機械，復利用下班時間
          至被告經營之景隆工業社兼職從事衝床加工作業等情
          ，為被告所不爭執，並經明誌公司函覆說明屬實（見
          本院卷宗第71、72頁），再參酌原告之雙手受有嚴重
          壓砸傷害，嗣經手術治療後，仍遺有部分指端缺損及
          關節僵直等傷害，已如前述，自足以減損其將來繼續
          從事衝床加工作業之勞動能力。又斟酌亞東紀念醫院
          於97年7 月15日以亞歷字第0976410412號函覆本院表
          示：原告第二次住院行截肢、肢端成形手術後，傷口
          約2 週癒合，傷口癒合前，因雙手功能障礙，明顯減
          損勞動能力約百分之70，而傷口癒合後，約減損勞動
          能力約百分之25等語，有上開函文1 件附卷可考（見
          本院卷宗第100 頁），則以原告於96年8 月7 日受傷
          後旋於同日住院施以手術治療，迄至同年月13日出院
          ，復於96年9 月27日第二次入院，於96年9 月28日施
          以手術，迄至同年10月1 日出院之時程觀之，其手術
          傷口於96年9 月28日第二次手術後之2 週內即迄至96
          年10月12日為止應已癒合。故參酌亞東紀念醫院前述
          原告傷勢癒合及勞動能力減損情形，因認原告自96年
          8 月7 日受傷後迄至同年10月12日傷口癒合為止，合
          計2 個月又6 日之期間內，有減損其勞動能力百分之
          70，而其傷口癒合後，猶因斷肢及關節僵直等殘存傷
          害，仍致終生減損其勞動能力百分之25。
        (2)至被告雖抗辯應依勞工保險局核定原告之殘廢等級計
          算其喪失勞動能力之比例為百分之5 等語。然質之原
          告經勞工保險局核定其左、右手之殘廢程度分別符合
          勞工保險殘廢給付標準表第112 項（一手拇指及食指
          以外之任何手指，共有二指喪失機能者）所定之第12
          等級，依勞工保險條例第55條第3 款規定，因其身體
          遺存障害同時適合殘廢給付標準表任何兩項目以上，
          故按其最高殘廢等級再升1 等級即第11等級，發給原
          告160 日普通傷害殘廢給付147,200 元，此經該局於
          97年6 月10日以保給殘字第09710133770 號函覆本院
          說明無訛，有上開函文1 件存卷可憑（見本院卷宗第
          75至76頁）。則勞工保險局核定原告殘廢等級為第11
          等級，係以原告之傷病經治療後仍遺存之身體障害為
          斷，非指治療期間之身體障害程度；又依學者曾隆興
          著「現代損害賠償法論」所附各殘廢等級喪失或減少
          勞動能力比率表所載，殘廢等級為第11等級者，減損
          勞動能力百分之38.45 ，第12等級者，減損勞動能力
          百分之30.76 ，是以原告經勞工保險局核定之殘廢等
          級換算其減損勞動能力之比例，甚至高於亞東紀念醫
          院依原告實際傷勢及復原情形所評估之減損勞動能力
          比例。從而，被告抗辯依勞工保險局核定原告之殘廢
          等級計算其減損勞動能力之比例為百分之5 ，尚難認
          為有據。至被告所舉之殘廢程度與保險金給付表記載
          殘廢等級為第11等級者，保險金給付比例為百分之5
          ，僅屬其個人投保團體意外保險理賠保險金之標準，
          非可充作原告減損勞動能力比例之認定依據。從而，
          被告抗辯原告減損勞動能力之比例僅百分之5 ，自乏
          所據。
      又原告主張其月薪為24,000元，年薪達288,000 元一節
        ，則為被告所否認。惟查，本件原告受傷前受雇於明誌
        公司負責操作衝床機械，復利用下班時間另至被告經營
        之景隆工業社兼職從事衝床加工作業，已如前述，而被
        告在明誌公司任職之日薪為810 元，加計交通津貼1,00
        0 元及全勤獎金1,600 元，其月薪可達26,900元【計算
        式：810 ×30＋1,000 ＋1,600 ＝26,900】，此據明誌
        公司函覆說明屬實（見本院卷宗第71、72頁），且為被
        告所不爭執（見本院卷宗第90頁），是原告主張其每月
        勞動所得為24,000元等語，自堪採信。
      復按依民法第193 條第1 項命加害人一次支付賠償總額
        ，以填補被害人所受喪失或減少勞動能力之損害，應先
        認定被害人因喪失或減少勞動能力而不能陸續取得之金
        額，按其日後本可陸續取得之時期，各照霍夫曼式計算
        法，扣除依法定利率計算之中間利息，再以各時期之總
        數為加害人一次所應支付之賠償總額，始為允當（最高
        法院22年上字第353 號判例意旨參照）。又依霍夫曼計
        算法扣除中間利息之給付，應以未到期之年金為對象，
        若已到期而未給付者，即無依霍夫曼計算法扣除中間利
        息之餘地。準此，原告請求被告賠償勞動能力損失部分
        ，自其受傷日即96年8 月7 日起至起訴狀繕本送達被告
        之日即97年2 月20日止，為已到期之賠償，無庸扣除期
        前利息；惟自起訴狀繕本送達之翌日即97年2 月21日起
        算之勞動能力損失部分則應依霍夫曼計算法，扣除以法
        定利率計算之中間利息。茲就原告得請求被告賠償勞動
        能力損失之數額計算如下：
        (1)已到期部分：
          原告自96年8 月7 日受傷日起至同年10月12日傷口癒
          合為止，有減損其勞動能力百分之70，又其自傷口癒
          合後仍有減損其勞動能力達百分之25，已詳述如前，
          則算至本件起訴狀繕本送達被告之日即97年2 月20日
          止，其減損勞動能力百分之70之期間合計為2 個月又
          6 日，其減損勞動能力百分之25期間合計為4 個月又
          8 日。故以原告之月薪24,000元計算，其所受勞動能
          力損失之數額為62,560元【計算式：24,000×（2 ＋
          6/30）×70% ＋24,000×（4 ＋8/30）×25% ＝62,5
          60】。
        (2)未到期部分：
          又原告為49年5 月21日生，自本件起訴狀繕本送達被
          告之翌日即97年2 月21日起，算至原告滿55歲得依勞
          動基準法規定自請退休（即104 年5 月21日）為止，
          尚可勞動年數為7.25年，則以原告之月薪24,000元、
          傷癒後仍減損勞動能力百分之25為計，採用年別百分
          之5 複式霍夫曼計算法，扣除以法定利率計算之中間
          利息（第一年不扣除利息），計算原告得請求上開期
          間減損勞動能力損失之數額應為454,953 元【計算式
          ：24,000×12×25% ×6.00000000（7 年之霍夫曼係
          數）＋24,000×12×25% ×0.25×（8 年霍夫曼係數
          6.00000000－0 年霍夫曼係數6.00000000）＝454,95
          3 ，小數點以下四捨五入】。
        (3)從而，原告得一次請求被告賠償勞動能力損失之數額
          為517,513 元【計算式：62,560＋454,953 ＝517,51
          3 】。
    4.精神慰撫金：
      查原告因被告未設置具有符合規定安全裝置之衝床機械
        ，導致雙手受有嚴重壓砸傷，先後住院實際清創、截肢
        、復位及斷指遠端修補等手術，現仍遺存右無名指及左
        小指缺損一節、右小指及左無名指遠端缺損半節、左無
        名指、右中指、小指遠端指關節僵直等傷害，已如前述
        ，其精神上自當痛苦不堪。
      復查原告係國小畢業，受傷後即沒有工作，而被告為國
        中畢業，目前獨資經營景隆工業社，每月營業額約200,
        000 元至300,000 元不等，此據兩造分別陳明屬實（見
        本院卷宗第91頁）；復經本院依職權調取兩造之稅務電
        子閘門財產所得調件明細表得悉，原告95年度薪資所得
        合計為369,084 元，名下有在臺北縣土城巿轄內之房屋
        2 筆及土地1 筆, 而被告除經營景隆工業社，另於95年
        度有租賃所得196,768 元，名下則有在臺北縣八里鄉轄
        內之房屋3 筆、土地4 筆、田賦16筆及在臺北縣土城巿
        轄內之房屋3 筆、土地2 筆，有上開明細表2 件存卷可
        查（見本院卷宗第16至23頁）。是本院斟酌前述兩造社
        會地位、資力以及被告過失程度、原告所受傷勢等情狀
        ，甲認本件原告請求被告賠償精神慰撫金200,000 元，
        尚屬適當，應予准許。
    5.綜上，本件原告因遭衝床機械壓傷雙手，受有住院費用、
      看護費用、勞動能力損失及精神慰撫金等損害合計749,85
      8 元【計算式：12,345＋20,000＋517,513 ＋200,000 ＝
      749,858】。
  (四)至被告雖抗辯原告從事衝床加工作業有十數年之經驗，已非
    一般新進員工，且其亦有可能未依規定開啟光電感應式安全
    裝置，是其對於損害之發生，自與有過失等語。然而，原告
    固不否認其從事衝床加工作業已有十數年，惟該職業經歷非
    可即謂原告就本件損害之發生亦有過失；又被告並未舉證證
    明原告有擅自關閉系爭衝床所設置之光電感應式安全裝置關
    閉一事，且系爭衝床應設置光電感應式安全裝置，並保持開
    啟狀態，此為雇主即被告依前述勞工安全衛生法規定應盡之
    注意義務，自不得轉嫁由勞工即原告負擔，是被告以原告未
    開啟上開光電感應式安全裝置為由，抗辯原告與有過失，自
    屬無據。
  (五)承前所述，原告受雇於被告從事操作衝床機械作業，卻遭機
    械壓傷雙手，得向被告請求賠償749,858 元，惟被告已賠償
    原告48,000元一節，為兩造所不爭執，則該部分金額即應予
    扣除，故原告尚得向被告請求賠償701,848 元【計算式：74
    9,858 －48,000＝701,858 】。
  (六)從而，原告依侵權行為損害賠償之法律關係請求被告賠償70
    1,848 元部分，為有理由，應予准許；逾此金額之請求則無
    理由，應予駁回。
五、本件判決事證基礎已臻明確，兩造其餘主張、陳述及所提證
    據，暨攻擊、防禦方法，經本院審酌後，認與判決結果已無
    影響，爰不再一一論述，併予敘明。
六、結論：原告之訴為一部有理由，一部無理由，依民事訴訟法
    第79條，判決如主文。
中    華    民    國    97    年    9     月    3     日
                  民事第三庭審判長法  官  朱耀平
                                  法  官  何君豪
                                  法  官  王瑜玲
以上正本係照原本作成
如對本判決上訴，須於判決送達後20日內向本院提出上訴狀
中    華    民    國    97    年    9     月    9     日
                                  書記官  黃美雲


司法院資訊處製作；財團法人民間司法改革基金會備份。
